【裁判字號】    92,家訴,42
【裁判日期】    920829
【裁判案由】    給付遺產
【裁判全文】
臺灣板橋地方法院民事判決  九十二年度婚字第四二號
    原      告  甲○○
    訴訟代理人  沈稜律師
    被      告  台北縣榮民服務處
    法定代理人  乙○○
    訴訟代理人  丙○○
右當事人間請求給付遺棄事件，本院判決如左：
    主  文
原告之訴駁回。
訴訟費用由原告負擔。
    事  實
甲、原告方面：
一、聲明：被告應給付原告新台幣一百零一萬九千三百七十一元、舊台幣紙鈔四百二
    十五元、舊台幣硬幣四百一十三元，及自起訴狀繕本送達翌日起至清償日止按年
    息百分之五計算之利息。並願供擔保請准宣告假執行。
二、陳述：原告之兄查銀金於民國八十八年十月二十七日死亡，遺產計有新台幣九十
    四萬七千二百零四元、金塊五兩又一八七公克（折算為新台幣六萬二千元）、人
    民幣二千二百五十三元四角（折算為新台幣一萬零一百四十元）、港幣六元（折
    算為新台幣二十七元），以上共計新台幣一百零一萬九千三百七十一元，暨舊台
    幣紙鈔四百二十五元，舊台幣硬幣四百一十三元，以上共計舊台幣八百三十八元
    。依規定由行政院國軍退除役官兵輔導委員會台北縣榮民服務處代為保管中，原
    告為上開遺產之唯一繼承人，且經鈞院九十年七月十八日以板院通民溫繼字第三
    七號公文准予繼承在案。原告依台灣地區與大陸地區人民關係條例第六十六條規
    定，委請律師函請被告發還被繼承人查銀金之全部遺產，惟被告仍置之不理，原
    告不得已而提起本訴。若被告認為原告無繼承之資格，可以提起確認繼承不存在
    之訴，否則被告理應依法發還遺產。被繼承人查銀金少小離家，對親人名字難免
    記憶不清，且往昔親人彼此稱呼均以小名或乳名，查銀金稱呼原告亦以乳名「如
    金」為之，因此被告以查銀金出境時所填寫的兄姓名與原告不符為由拒絕給付遺
    產，顯非適法。原告於九十年四月間因房屋失火，查銀金寄來的信件全部焚毀，
    所幸媳婦王銀香、孫女查玉花並未與原告同住，尚留有查銀金寄去的信件及合照
    。
三、證據：提出台北縣榮民服務處九十二年一月三日函影本一件、本院函影本一件、
    唐肇豪律師九十一年十月一日函影本一件、台北榮民服務處九十一年十月二十二
    日函影本一件、唐肇豪律師九十一年十二月十日函影本一件、查銀香與查玉花與
    查銀金往來書信及合照照片。
乙、被告方面：
一、聲明：駁回原告之訴及假執行之聲請。
二、陳述：查銀金於八十八年十月二十七日死亡，台北縣榮民服務處召開治喪會議，
    保管查銀金之遺產，已列國庫專戶無息保管。被告持有查銀金之入出境管理局資
    料，裡面有查銀金前往大陸探親申請書，查銀金在上面填寫其兄弟的姓名及住址
    ，然本件原告的姓名及住址均與查銀金所填寫的兄弟姓名住址不符，因此被告認
    為原告並非查銀金之真實兄弟。如果原告能再提出正確的姓名住址，被告可以接
    受審核本件繼承。本案繼承金額上百萬元，曾陳報行政院國軍退除役官兵輔導委
    員會複審，認定結果為「因出入境表所填寫兄姓名查００（查銀金生前赴大陸探
    親時，所填寫大陸探親出入申請書，上面明確記載兄弟查００，因涉及查銀金之
    繼承當事人真正，請鈞院保密，不准原告當事人閱覽此文書），與親屬關係公證
    書所載甲○○（又名查金堂）不符，本處於九十一年十月二十二日北縣榮處字第
    ０九一○○○七二○八號書函，通知甲○○與唐肇豪先生補正，對造仍未補正故
    查君之胞兄正確用名」。依台灣地區與大陸地區人民關係條例第六十八條第三項
    規定，及退除役官兵死亡無人繼承遺產管理辦法第六條之一規定，遺產管理人於
    接管遺產後，經審認大陸地區繼承人身分有疑義時，應通知該繼承人補足證明文
    件或循司法程序確認繼承權。被告為查銀金之法定遺產管理人，依前開規定通知
    補正，並無違失。本件原告與大陸繼承人雖曾經鈞院九十年七月十八日板院通民
    溫聲繼字第三七號公文准予繼承備查，然此法院備查係屬於形式審查，並未對繼
    承人身分進行實質調查。
三、證據：提出查銀金之榮民資料一件、查銀金死亡證明書影本一件、查銀金
    料一件、查銀金治喪會議紀錄影本一件、死亡榮民個人資料卡一件、查銀金遺產
    計算表一件、行政院國軍退除役官兵輔導委員會函三件、查銀金之中華民國台灣
    地區大陸探親出入境申請書（當庭勘驗後保密發還）、台閩地區人民出境後轉往
    大陸探親登記表（當庭勘驗後保密發還）為證。
    理    由
一、原告主張其係已故榮民查銀金之大陸繼承人，請求被告即查銀金之遺產管理人交
    付查銀金之遺產云云，被告則以原告姓名住址資料均與查銀金生前在「中華民國
    台灣地區大陸探親出入境申請書」、「台閩地區人民出境後轉往大陸探親登記表
    」所填寫的兄姓名住址不符，認為原告是否為查銀金之兄尚有疑義，因而拒絕交
    付查銀遺產為辯。
二、經查，本件被繼承人查銀金生前前往大陸探親時，曾在「中華民國台灣地區大陸
    探親出入境申請書」、「台閩地區人民出境後轉往大陸探親登記表」上面親自填
    寫其大陸兄弟的姓名及地址，上面所載的兄姓名地址確實與原告的姓名住址完全
    不符，此經本院當庭勘驗被告提出之查銀金之「中華民國台灣地區大陸探親出入
    境申請書」、「台閩地區人民出境後轉往大陸探親登記表」資料甚明（本院當庭
    勘驗後保密發還前揭資料予被告，避免原告聲請閱卷而知悉查銀金的兄姓名住址
    ）。又原告陳稱其曾聲請繼承查銀金遺產，經本院以九十年七月十八日板院通民
    溫聲繼字第三七號公文准予備查，並提出本院該函文影本一紙為證，然查，本院
    前開公文僅就原告提出的大陸親屬公證書，就查銀金姓名、台灣住址、死亡時間
    、公證書所載原告與查銀金親屬關係作形式審查而已，並未就繼承人身分進行實
    質調查，是以前開公文係屬於備查性質，不作繼承人的實質身分認定，是以原告
    不得執此即謂本院已承認其繼承人身分。又原告媳婦及孫女與查銀金有書信往來
    一件，然其內容亦不能證明彼此的親屬關係，縱其等有往來，亦可能係遠房親戚
    關係，不得以此書信及照片遽認原告係查銀金之親兄。因被繼承人查銀金生前前
    往大陸探親時，曾在「中華民國台灣地區大陸探親出入境申請書」、「台閩地區
    人民出境後轉往大陸探親登記表」上面填寫其兄弟的完整姓名及地址資料，並非
    簡單的乳名或小名，其真實性已無庸置疑，本件原告的姓名地址與上開資料完全
    不符，是以原告主張其係查銀金之兄云云，即難採信。從而，原告請求被告交付
    查銀金之遺產，於法不合，應予駁回。
三、結論：原告之訴為無理由，依民事訴訟法第七十八條，判決如主文。
中      華      民      國    九十二    年      八      月    二十九    日
                                        臺灣板橋地方法院家事法庭
~B法      官  黃惠瑛
右正本證明與原本無異
中      華      民      國    九十二    年      八      月    二十九    日
~B法院書記官  林月蓉


司法院資訊處製作；財團法人民間司法改革基金會備份。
